最高法院刑事判決　　　　　　一○○年度台上字第五九一四號
上　訴　人　徐瑞賓
　　　　　　林志明
　　　　　　林建成
上三人共同
選任辯護人　林明輝律師
上　訴　人　詹志輝　男民國○○年○○月○○日生
　　　　　　　　　　身分證統一編號：Ｚ000000000
　　　　　　　　　　住新北市○○區○○街19巷34弄35號3樓
　　　　　　林莉雯　女民國○○年○月○○日生
　　　　　　　　　　身分證統一編號：Ｚ000000000
　　　　　　　　　　住新北市○○區○○路19巷41之1號3樓 
上二人共同
選任辯護人　蕭仁杰律師
上　訴　人　汪讚和　男民國○○年○月○日生
　　　　　　　　　　身分證統一編號：Ｚ000000000
　　　　　　　　　　住新北市○○區○○街188號
　　　　　　吳豐吉　男民國○○年○月○○日生
　　　　　　　　　　身分證統一編號：Ｚ000000000
　　　　　　　　　　住台灣省桃園縣龜山鄉○○街19號
上列上訴人等因違反兒童及少年性交易防制條例案件，不服台灣
高等法院中華民國九十九年五月三十一日第二審更審判決（九十
八年度上更(一)字第三○六號，起訴案號：台灣板橋地方法院檢察
署九十二年度偵字第一二三四五、一六四○九號），提起上訴，
本院判決如下：
    主  文
原判決關於吳豐吉、林建成、徐瑞賓、林志明部分均撤銷，發回
台灣高等法院。
其他上訴駁回。
    理  由
一撤銷發回（即吳豐吉、林建成、徐瑞賓、林志明）部分：
原判決認定上訴人吳豐吉、林建成、徐瑞賓、林志明有原判決所
記載之犯罪事實，經比較行為時與裁判時之法律，因而撤銷第一
審之判決，改判均適用刑法第五十九條之規定，仍分別論處共同
意圖營利而容留，使未滿十八歲之人為性交易為常業各罪刑，固
非無見。
惟查：(一)犯罪之成立，其以他人之身分始能構成者，行為人須對
他人有此身分之認識，方能成立，否則對於犯罪客體欠缺認識，
即非出於犯該罪之故意行為。按民國九十四年二月五日修正之兒
童及少年性交易防制條例第二十三條第一項規定「引誘、容留、
媒介、協助、或以他法，使未滿十八歲之人為性交易者，處一年
以上七年以下有期徒刑，得併科新台幣一百萬元以下罰金。」第
二項規定「意圖營利而犯前項之罪者，處三年以上十年以下有期
徒刑，應併科新台幣五百萬元以下罰金。」第三項規定「以犯前
項之罪為常業者，處五年以上有期徒刑，應併科新台幣一千萬元
以下罰金。」立法意旨在防制、消弭以兒童少年為性交易對象之
事件，雖無處罰過失行為之明文，其處罰仍以有犯罪之故意為前
題，又其故意，雖不以行為人「明知」被害人為未滿十八歲之人
之確定故意為必要，然亦必須有以引誘、容留等方法使未滿十八
歲之人為性交易之不確定故意，始克相當。原判決認定上訴人吳
豐吉於九十一年十月間，受汪讚和之僱用為有女陪侍「○○○平
價ＫＴＶ」（址設改制後即新北市○○區○○路六一○號）之名
義負責人，明知陳○○、彭○○、江○○（姓名及年籍資料均詳
卷）均為未滿十八歲之人，仍自同年十一月間起，媒介、容留陳
○○、彭○○、江○○在上揭ＫＴＶ之包廂內，脫衣（上空）秀
舞供客人觀賞、供不特定男客撫摸乳房（胸部），計時收費而為
性交易，並以之為常業等情。固於理由內依憑陳○○、彭○○、
江○○分別於警詢、第一審與原審之證詞，及共犯陳○○於第一
審之供述，暨陳○○、彭○○、江○○之年籍資料表，說明吳豐
吉明知陳○○、彭○○、江○○均為未滿十八歲之人等語（原判
決理由貳、一(二)3.）。然觀之原判決所引陳○○、彭○○、江○
○分別於警詢、第一審與原審所為證詞之內容，其等應徵時似分
別由汪讚和、綽號「阿忠」之不詳姓名者審核，原判決事實欄內
亦為同此之認定。至陳○○於第一審供稱曾聽同事表示陳○○、
彭○○、江○○為未滿十八歲之人云云，雖指稱同事之間有互相
告知陳○○、彭○○、江○○年齡之事，然依吳豐吉、汪讚和於
第一審之供詞，吳豐吉僅為名義負責人，於現場有狀況時依通知
前往處理，負責查看服務人員、經理有無盡責及客人離開後有無
掃地、清桌面（原判決理由貳、一(二)6.），似無涉於知悉陳○○
、彭○○、江○○為未滿十八歲之人，原判決就吳豐吉明知陳○
○、彭○○、江○○為未滿十八歲之人一節，未為完備之說明，
逕論處上揭罪刑，自有理由不備之違法。(二)認定事實所憑之證據
，須實際存在，就該案卷宗不難考見者，始克當之。倘判決書內
所記載之證據，與卷宗內筆錄或文件之內容不相適合，則其判決
之根據，實際上並不存在，自屬採證違法。本件原判決認定王保
智自九十一年五月間起經營「○○○ＫＴＶ酒店」，於九十二年
一月初僱用林志明擔任主任，負責調度店內小姐及應徵小姐，又
於九十二年一、二月間，分別僱用高賢魁、林建成擔任訪檯經理
，負責與客人接洽、介紹店內消費情形及買單工作，意圖營利而
容留未滿十八歲之人為性交易，並以之為常業等情，依原判決理
由貳、二(二)2.3.之說明，係以盧○○（姓名及年籍資料均詳卷）
於警詢、偵查時之證述，為其論據之一。惟查，盧○○於警詢時
陳稱「（你何時至該店上班？上班日期為何？）於九十一年十月
許至該店上班，共上班二日」（偵字第一六四○九號卷第四十八
頁），於第一審訊問時亦證稱「我九十一年十月份去，但祇做了
二天，第三天就沒有去了」各等語（筆錄誤載為黃○霖〔姓名及
年籍資料均詳卷〕；第一審卷(三)第七十一頁），顯於林志明、林
建成任職之時，業已離職，原判決採為認定林志明、林建成犯罪
之基礎，難謂適法。(三)審理事實之法院對於被告有利及不利之證
據，應一律注意，詳為調查，綜合全案證據資料，本於經驗法則
、論理法則，以定其取捨，並將取捨證據及得心證之理由，於判
決內詳為說明。故證據雖已調查，而尚有其他部分並未調查，仍
難遽為被告有利或不利之認定。原判決固認定徐瑞賓為「○○○
ＫＴＶ酒店」之副總經理，負責管理店內幹部、人員及店內事務
，有與王保智等人共同意圖營利而容留，使未滿十八歲之官○○
（姓名及年籍資料均詳卷）為性交易，並以之為常業之犯行等情
。惟官○○於警詢時陳稱「是『小○』介紹我到該酒店上班的，
她也是未成年少女，是由店經理『志明』應徵後雇用的」、「我
是九十二年三月一日到該酒店上班」（同上偵查卷第三十五頁）
；而徐瑞賓於原審供稱「我那時候在婚假，沒有去上班，公司的
運作我都不清楚。我休假是九十二年三月初開始休到二十九號。
我後來婚假之後就也沒有回去上班了」（原審卷(二)第十五頁）。
王保智於偵查中供稱「（當時如何應徵）原本公司的副總因要結
婚，叫我過去幫忙才去的，副總叫『裘比』，他本名叫徐瑞賓」
（同上偵查卷第一○七頁）；第一審時供稱「我有在○○○做，
我是在副總經理結婚時，去幫忙的任總經理，就我所知公司並無
不法情事，我九十二年二月份去做的。」（第一審卷(一)第一二七
頁）上訴審時證稱「（徐瑞賓結婚你是否知道？）知道」、「（
他是否向公司請假）有，請假一個月。正確時間因為太久忘記了
」各等語（上訴審卷第二九八頁）。上揭證詞，若均無訛，似均
有利於徐瑞賓，且徐瑞賓迭執此為抗辯，原判決未予採信，亦未
說明如何不可採，亦有理由不備之違誤。吳豐吉、林建成、徐瑞
賓、林志明上訴意旨指摘原判決關於其等部分違法，為有理由，
應認原判決關於吳豐吉、林建成、徐瑞賓、林志明仍有撤銷發回
更審之原因。至原判決不另為無罪諭知部分（即原判決理由陸、
所載），本乎審判不可分之原則，併予發回。
二上訴駁回（即汪讚和、林莉雯、詹志輝）部分：
按刑事訴訟法第三百七十七條規定，上訴於第三審法院，非以判
決違背法令為理由，不得為之。是提起第三審上訴，應以原判決
違背法令為理由，係屬法定要件。如果上訴理由書狀並未依據卷
內訴訟資料，具體指摘原判決不適用何種法則或如何適用不當，
或所指摘原判決違法情事，顯與法律規定得為第三審上訴理由之
違法情形，不相適合時，均應認其上訴為違背法律上之程式，予
以駁回。上訴人汪讚和上訴意旨略稱：(一)原判決就證人盧○○於
警詢中之陳述，未說明何以有較可信之情事，復未具體說明他項
證據無從證明汪讚和等之犯行，認定盧○○於警詢中之陳述具有
證據能力，有適用法則不當之違法。(二)證人陳○○係經合法傳喚
而未到庭，並非「滯留國外或所在不明而傳喚不到」，與刑事訴
訟法第一百五十九條之三第三款規定不符，原判決認陳○○於警
詢中之供述為有證據能力，並採為汪讚和論罪科刑之基礎，復未
說明其警詢中之陳述何以具有特信性之較可信情事，亦未傳喚社
工林素英到庭訊問證人陳○○於警詢中是否遭不當訊問之行為，
亦有適用法則不當之違法。(三)林莉雯雖簽立「同意搜索切結書」
，惟其面對眾多員警，加以看到渠等隨身之槍械，其意志已為執
法人員所屈服，無法拒絕同意搜索；縱認林莉雯允許警方進入，
然警方既未將林莉雯同意搜索之意旨記載於筆錄，一併朗誦予林
莉雯知曉及親閱簽認，應認其未同意警方搜索。原判決採納員警
於九十二年四月十六日所扣得之物品為汪讚和有罪認定之證據，
自有理由不備之違法。(四)員警並未取得合法之搜索票印前往搜索
「○○○ＫＴＶ」，且當時現場皆無未成年少女從事任何猥褻之
行為，可證汪讚和未違反兒童及少年性交易防制條例之犯行。原
審未採此有利汪讚和之證據，又未說明理由，其判決自有理由不
備之違法。(五)依江○○、林○○、彭○○、張○○、洪○○分別
在警詢、第一審、第二審之供（證）述，汪讚和並未規定其等於
「○○○ＫＴＶ」內必須上空秀舞、供客人撫摸，且明文規定不
得在包廂內從事性交易及猥褻之行為，又小費皆係江○娟等人自
己收取，無須交付店內幹部，汪讚和顯無從得知包廂內是否有上
空秀舞之情形，未分得任何不法利益。至員警扣得之公關守則乃
前手店東留下，汪讚和接手經營時，因一時疏忽，未清理乾淨，
「○○○ＫＴＶ」實無類似公關守則，上揭猥褻行為絕非公司為
吸引顧客營利而設立之規定。原判決就此有利汪讚和之證據未予
採取，又未說明理由，亦有理由不備之違法。(六)原判決認定「○
○○ＫＴＶ」僅有三名秀舞少女，且店家每次分得新台幣（下同
）四百元或三百元，然「○○○ＫＴＶ酒店」有四名秀舞少女，
且店家每次可分得多達五百元，顯見共同被告王保智經營之「○
○○ＫＴＶ酒店」之收入遠高於汪讚和經營之「○○○ＫＴＶ」
。原判決量處汪讚和之罰金竟高於王保智，顯不符罪刑相當原則
。(七)原審於審判程序調查證據時，未就每一證據逐一調查，並就
卷宗內可為證據之筆錄或其他文書向當事人、代理人、辯護人或
輔佐人，宣讀或告以要旨及詢問當事人有無意見，逕為判決，自
屬違法。林莉雯、詹志輝上訴意旨略以：(一)林莉雯雖曾證稱伊知
道陳○○、彭○○、江○○未滿十八歲等語，惟林莉雯係何時始
知悉陳○○、彭○○、江○○等三人未滿十八歲？其是在何情況
下知悉陳○○、彭○○、江○○之實際年齡，其知悉之後是否有
媒介、容留上開女子與男客為猥褻之性交易行為？均涉及本罪構
成要件行為之犯罪起始點之認定。原判決未敘明其憑以認定之理
由，遽認林莉雯自九十一年十一月間明知陳○○、彭○○、江○
○均未滿十八歲，仍媒介進而容留前開陳○○、彭○○、江○○
，在「○○○ＫＴＶ」包廂內，脫衣（上空）秀舞供客人觀賞，
顯有理由不備之違法。(二)原判決以林莉雯曾證稱伊知道陳○○、
彭○○、江○○他們未滿十八歲，及共同被告陳凱琪於原審陳稱
：我是有聽同事說他們好像是未滿十八歲等語，推論詹志輝知悉
陳○○、彭○○、江○○等人未滿十八歲；復據扣案如原判決附
表一編號四之公關規章守則上所載「上班未帶身分證扣一點每點
二百元」，暨如原判決附表一所示之物扣案，認定詹志輝辯稱：
不知陳○○、彭○○、江○○未滿十八歲係飾卸之詞，均有理由
不備之違法。(三)林莉雯、詹志輝於「○○○ＫＴＶ」分別擔任經
理、少爺，從事之工作內容行為僅係「控台」或「招待」而已，
並按月領取薪資，並非「○○○ＫＴＶ」營業內容之決策者，亦
非核心之經營者，主觀上並無犯本罪之意圖，客觀上亦無媒介或
容留女子，使之與男客從事猥褻之性交易之犯罪構成要件之全部
或一部，更遑論其等二人有相互利用他人之行為，以達其犯罪之
目的可言。原判決認定林莉雯、詹志輝共同實行犯罪，併有不適
用法則之違誤各等語。
惟查，本件原審經審理結果，認汪讚和、林莉雯、詹志輝有原判
決事實欄所記載之犯行，經比較行為時與裁判時之法律，因而撤
銷第一審之判決，改判仍分別論處汪讚和、林莉雯、詹志輝共同
意圖營利而容留，使未滿十八歲之人為性交易為常業各罪刑，已
綜合全部卷證資料，詳加斟酌論斷，敘明其所憑之證據及其認定
之理由。從形式上觀察，原判決並無足以影響判決結果之違法情
形存在。且查：(一)事實之認定、證據之取捨與證據之證明力如何
，均屬事實審法院得裁量、判斷之職權，苟其此項裁量、判斷，
並不悖乎通常一般人日常生活經驗之定則或理則上當然存在之法
則，又已於判決內論敘其何以作此判斷之心證理由者，即不得任
意指為違法，而資為第三審上訴之適法理由。原判決先敘明盧○
○、陳○○分別於警詢時之陳述，及本件搜索所扣得之物品，如
何均有證據能力（原判決理由壹、），繼依憑吳豐吉、陳○○、
江○○、彭○○、林○○、陳○○分別於警詢、偵查、第一審與
第二審之證言，及汪讚和、林莉雯、詹志輝分別於警詢、偵查與
第一審所為不利於己部分之供詞，暨原判決附表一所示公關守則
、名片、陳○○、彭○○、江○○之年籍對照表、第一審之勘驗
筆錄、台北縣政府警察局檢查現場紀錄、搜索扣押筆錄等證據，
資以認定上訴人等有原判決所記載之犯行。對於汪讚和、林莉雯
、詹志輝均矢口否認有任何意圖營利而容留，使未滿十八歲之人
為性交易為常業之行為，汪讚和辯稱：伊僅是出資的老闆，沒有
常在公司，白天從事別的工作，因為家裡有三個小孩、父、母親
要養，聽從朋友之言始行投資，伊規定公司不准有脫衣情形發生
；林莉雯辯稱：伊擔任經理，訪台、買單，訪台內容就是問客人
要叫幾個小姐，要喝什麼酒，伊不是常業；詹志輝辯以：伊是管
少爺的，以小費維生，公司有叫我載店裏的小姐到伊甸園ＫＴＶ
，但不知有猥褻之事，公司的情形伊不是很瞭解各云云。如何與
事實不合，俱非可採，已在判決內逐一指駁論述。且敘明：公訴
意旨另以汪讚和、林莉雯、詹志輝等人明知張○○、洪○○（姓
名及年籍資料均詳卷）係未滿十八歲之人，竟基於意圖營利而僱
用張○○、洪○○，使張○○、洪○○與他人從事猥褻之性交易
行為，且自九十二年二月二十日起，「○○○ＫＴＶ」與「○○
○ＫＴＶ酒店」之小姐可互相調用支援，亦須陪不特定男客唱歌
、喝酒，讓客人撫摸胸部、大腿，因認汪讚和、林莉雯、詹志輝
此部分亦涉有兒童及少年性交易防制條例第二十三條第三項之罪
嫌等語。惟經綜合調查證據之結果，認該部分犯罪尚屬不能證明
，因依公訴意旨以此部分與論罪科刑部分，有實質上一罪之關係
，爰不另為無罪之諭知等旨綦詳。原判決所為論斷及說明，核與
經驗法則、論理法則，俱屬無違，亦無當然違背法令情形之存在
。再原審已將調查所得之證據提示予汪讚和辨認並表示意見（見
原審卷(二)第十六頁、第十七頁）。汪讚和上訴意旨(一)(二)(三)(四)(五)(七)
及林莉雯、詹志輝上訴意旨(一)(二)置原判決所為之明白論斷於不顧
，猶執已為原審指駁之陳詞爭辯，及對原審取捨證據與判斷證據
證明力之職權行使，任意指摘其為違法，均非適法之第三審上訴
理由。(二)刑法關於正犯、幫助犯之區別，係以其主觀之犯意及客
觀之犯行為標準，凡以自己犯罪之意思而參與犯罪，無論其所參
與者是否係犯罪構成要件之行為，皆為正犯。以幫助他人犯罪之
意思而參與犯罪，其所參與者，苟係犯罪構成要件之行為，亦為
正犯。僅以幫助他人犯罪之意思而參與犯罪，且所參與者又為犯
罪構成要件以外之行為，始為幫助犯。原判決理由貳、一(二)4.5.
已詳為說明林莉雯、詹志輝分別擔任經理、主任，對於「○○○
ＫＴＶ」之營運有參與，並按月向汪讚和領取薪資以維生，其等
與汪讚和間有犯意之聯絡，縱無親自媒介、容留女子與男客性交
易，則對於共同正犯所為之媒介、容留行為，亦應負責等旨，要
無不適用法則之違法。再刑罰之量定，為事實審法院之職權，倘
法院已以行為人之責任為基礎，並審酌刑法第五十七條各款所列
之情狀，而所量定之刑，並未逾越法定刑範圍，亦無顯然失當之
情形，自不得任意指為違法。查原判決已依刑法第五十七條之規
定，就各被告所為對社會善良風俗之影響，對未滿十八歲少女之
身心損害，再衡諸犯罪動機、目的、手段、犯罪期間，以及將所
有犯行推予他人，否認犯行試圖逃避刑責，毫無悔意，犯罪後態
度不良等一切情狀，詳予審酌（原判決理由肆），核非以犯罪所
得為科刑之唯一依據，而量處汪讚和之有期徒刑六年，罰金一百
萬元，亦無逾越法定刑範圍或顯然失當之情形。林莉雯、詹志輝
上訴意旨(三)及汪讚和上訴意旨(六)分別執主觀之見解或一己之說詞
，漫指原判決違法，均非合法之第三審上訴理由。至汪讚和、林
莉雯、詹志輝其餘上訴意旨，或係就原審採證認事職權之適法行
使及原判決已說明事項，任意指摘為違法，或執枝節之事項，重
為單純事實之爭執，亦難謂為適法之第三審上訴理由。綜上說明
，應認汪讚和、林莉雯、詹志輝之上訴違背法律上之程式，均予
駁回。
據上論結，應依刑事訴訟法第三百九十七條、第四百零一條、第
三百九十五條前段，判決如主文。
中    華    民    國  一○○  年    十    月  二十八  日
                      最高法院刑事第八庭
                          審判長法官  黃  一  鑫  
                                法官  張  春  福  
                                法官  林  勤  純  
                                法官  李  錦  樑  
                                法官  宋  明  中  
本件正本證明與原本無異
                                      書  記  官  
中    華    民    國  一○○  年   十一   月    七    日
                                                      Q